【裁判字號】    89,上易,408
【裁判日期】    890627
【裁判案由】    詐欺
【裁判全文】
臺灣高等法院刑事判決                            八十九年度上易字第四八號
    上  訴  人
    即  被  告  丙○○
                辛○○
右上訴人，因詐欺案件，不服臺灣士林地方法院八十八年度易更字第七號，中華民國
八十八年十二月十六日第一審判決（起訴案號：臺灣士林地方法院檢察署八十七年度
偵字第一０五一四號）提起上訴，本院判決如左：
    主  文
原判決撤銷。
丙○○、辛○○共同連續意圖為自己不法之所有，以詐術使人將本人之物交付，各處
拘役伍拾日；辛○○緩刑年。
    事  實
一、丙○○於民國八十七年八月間某日，向其夫辛○○及辛○○之友人丁○○（經臺
  灣士林地方法院八十九年度易字第三六號判處拘役五十日確定）談及其依報載申
    辦貸款廣告，遭騙手續費新臺幣（下同）四萬五千元之經過後，三人共謀依上述
    手法詐財，而共同基於意圖為自己不法之所有之概括犯意聯絡，由丙○○至報社
    刊登載有「專辦個人銀行信貸，三十－一百萬直接到銀行面洽，合約保證在銀行
    等三十分鐘內辦成放款，00000000」內容之廣告，誘使要向銀行貸款者
    ，撥打丙○○所刊登之00000000號電話。待有人來電要辦貸款時，丙○○即自稱陳小姐，並向來電者佯稱：需先至銀行匯手續費、速辦費、銀行代辦費
    等費用，至華南商業銀行忠孝東路分行，戶名丁○○，帳號000000000
    00─８，丁○○帳戶（該帳戶由丁○○提供），待款匯至該帳戶，即會為匯款
    者洽辦貸款事宜云云，並提供0000000000號行動電話作為聯絡工具。
    俟欲貸款者陷於錯誤，匯款後，即由辛○○持丁○○之提款卡至第一商業銀行等
    金融機構設於臺北市○○○路之提款機提領款項。三人以此方法先後使甲○○（
    住臺北縣淡水鎮）、一不詳姓名之人（住臺北縣淡水鎮北投里五鄰二十七號之一
    ）、己○○（已改名庚○○，原住臺北市內湖區，現住臺中縣大里市，匯款單係
    以黃昱誠名義匯款）、乙○○（住臺北市○○○路）、戊○（住臺北市北投區）
    陷於錯誤，分別於八十七年八月十五日、十九日、二十四日、九月九日、十日，
    依言匯入三萬元、四萬元、四萬元、三萬五千元、三萬九千五百元之款項，計詐
    得十八萬四千五百元之款項。嗣因己○○遲遲未能獲得貸款，且撥打上開電話均
    無人接聽，始知受騙，於八十七年八月二十八報警循線查獲。
二、案經己○○訴由臺北市政府警察局內湖分局報請臺灣士林地方法院檢察署檢察官
    偵查起訴。
    理  由
一、訊據上訴人即被告丙○○、辛○○均否認有詐欺取財之犯行，被告丙○○辯稱：
    因丁○○稱有朋友在銀行上班，可代辦貸款，始登報辦貸款，並於有人來電時，
    告知要先匯款至丁○○上開帳戶，並無詐欺之意。又本件其夫辛○○並不知情云
    云。被告辛○○則辯稱：因丁○○是伊以前同事，要伊代領款項，始持其金融卡
    領款，本件其毫無知情云云。
二、經查被告丙○○因曾遭人以同樣之手法騙財，而由共犯丁○○提議以相同之方法
    賺回被騙之款項，丁○○並提供前述帳戶及金融卡等情，業據被告丙○○於偵查
    中自承在卷（見偵卷第四三頁）。其於本院八十九年六月二十日審理時，辯以：
    伊在偵查中很緊張，才說伊被騙云云，翻異前供，顯非可採。而被告丙○○等人
    以前述詐騙之手法詐財，復經被害人己○○於警訊及偵查中，被害人甲○○於本
    院八十九年三月十五日調查時，被害人乙○○於本院八十九年五月十日調查時指
    訴甚詳，而丁○○上開帳戶，於八十七年八月十五日、十九日、二十四日、九月
    九日、十日，分別經被害人匯入三萬元、四萬元、四萬元、三萬五千元、三萬九
    千五百元之款項，其中被害人己○○係以黃昱誠名義匯款，至另一不詳姓名之人
    於八十七年八月十五日所匯入之三萬元亦為被告等詐欺所得之款項，此由共犯丁○○於原審所供，非其所匯入之款項等語（見原審卷第三五頁反面）觀之甚明。
    而上開詐得之款項於匯入之當日即被提領一空等情，則有華南商業銀行丁○○上
    開帳戶存摺、華南商業銀行八十九年二月十五日華忠孝字第四二號函所附全行通
    收存款憑條影本附卷可證。此外復有報紙廣告、被告辛○○提款之照片二張在卷
    足稽。共犯丁○○就提款卡如何為被告丙○○取走，及其如何取回，先後雖有：
    １至丙○○家喝酒，拿出提款卡抱怨沒錢，丙○○即將伊提款卡取走，至八十七
    年九月十四日才向丙○○要回去云云（見偵卷第十二頁反面）。２丙○○之小孩
    把我提款卡拿去玩（見偵卷第十四頁反面）。３原不知金融卡在丙○○家中遺失
    ，再至丙○○家始發現，並將卡剪斷，此事係在知道這件案子前（見原審八十八
    年九月九日訊問筆錄）。４不知金融卡遺失在丙○○處，至警察打電話始知（見
    原審八十八年十二月二日訊問筆錄），等不一之供述，則共犯丁○○此部分所言
    ，尚非可信。再查原審曾於八十八年十月二十七日勘驗丁○○隨身攜帶之證件，
    其彰化商業銀行金融卡、中國農民銀行金融卡上均未寫密碼，依此堪認丁○○無
    於金融卡上書寫密碼之習慣，是其供稱：華南銀行金融卡上有寫密碼，所以丙○○等人知道密碼云云，顯不可採，自以被告丙○○所言：該金融卡是丁○○所給
    ，且告知密碼等語，符合實情，為可採信。被告丙○○否認犯罪及辯稱無詐欺取
    財之犯意，顯在卸責，自無可採。又查丁○○為辛○○之同事，二者感情很好等
    情，業經證人即被告辛○○之朋友余景熹於原審八十八年十月二十七日作證時證
    述甚明，且為被告辛○○所不否認。是丁○○與被告丙○○為上開犯行，自無隱
    瞞不告知被告辛○○之理，是被告辛○○辯稱伊不知情云云，為卸責之詞，被告
    丙○○附合其詞，供稱：辛○○不知情云云，為迴護之詞，均不足採信。事證明
    確，被告二人有右揭詐欺取財之犯行，洵堪認定。
二、核被告等所為，均係犯刑法第三百三十九條第一項之詐欺取財罪。被告二人及丁○○就上開犯行間，有犯意聯絡及行為分擔，為共同正犯。被告二人先後五次詐
    欺取財行為，時間緊接、手段相同，觸犯構成要件相同之罪，顯係基於概括犯意
    為之，為連續犯，依刑法第五十六條之規定，以一罪論，並加重其刑。公訴人起
    訴被告詐騙被害人，至同年八月二十四日，得手四次。惟查八十七年九月十日止
    ，被告等計詐欺取財五次，業如前述，就八十七年八月二十四日以後之詐欺取財
    犯行，雖未經公訴人記載於起訴書內，惟因與前揭起訴部分有連續犯裁判上一罪
    之關係，為起訴效力所及，本院自應併予審判。
三、原審據以論罪科刑，固非無見。惟查戊○於八十七年九月十日被詐得之金額係三
    萬九千五百元，有華南銀行全行通收存款憑條及共犯王進財之前開存摺影本附卷
    可稽，原判決載為三萬九千元，並將被告等詐騙總額十八萬四千五百元，載為十
    八萬四千元，尚有未洽。被告等上訴否認犯罪，執前詞指摘原判決不當，雖均無
    理由。惟原判決既有前揭可議之處，自應由本院予以撤銷改判。爰審酌被告二人
    之犯罪動機、目的、手段、詐欺所得金額、造成之損害、事後分別與被害人甲○○、乙○○成立和解（有和解書影本各一紙在卷可稽），尚未與其他被害人達成
    和解及犯罪後態度等一切情狀，各量處如主文第二項所示之刑。
四、末查被告辛○○雖曾於八十一年五月八日因違反麻醉藥品管理條例案件，經法院
    判處有期徒刑三月，並易科罰金執行完畢，惟五年以內未曾受有期徒刑以上刑之
    宣告，有本院被告全國前案紀錄表在卷可稽。被告辛○○因其妻丙○○告知曾被
    騙而有此犯行，分工提領詐欺所得款項之犯行，惟念被告夫妻二人一同犯案，其
    有幼子（八十四年一月十九日出生）及殘障之父（二十七年二月二十七日出生）
    賴其扶養，其又經營金福企業社，有正當工作，此有戶籍謄本、殘障手冊及營利
    事業登記證影本在卷可稽，其犯罪後已與部分被害人達成和解，經此偵審程序及
    罪刑之宣告，其當知所警惕，應無再犯之虞，本院認對其所宣告之刑，以暫不執
    行為適當，併予宣告緩刑三年，以勵自新。
據上論斷，應依刑事訴訟法第三百六十九條第一項前段、第三百六十四條、第二百九
十九條第一項前段，刑法第二十八條、第五十六條、第三百三十九條第一項、第七十
四條第二款，罰金罰鍰提高標準條例第一條前段，判決如主文。
本案經檢察官郭文東到庭執行職務。
中    華    民    國    八十九    年        六        月      二十七    日
                            台灣高等法院刑事第三庭
                                審判長法  官  張  連  財
                                      法  官  張  傳  栗
                                      法  官  李  英  勇
右正本證明與原本無異。
不得上訴。
                                      書記官  倪  淑  芳
中    華    民    國    八十九    年        六        月      二十八    日
附錄：本案論罪科刑法條全文
刑法第三百三十九條第一項：
意圖為自己或第三人不法之所有，以詐術使人將本人或第三人之物交付者，處五年以
下有期徒刑、拘役或科或併科一千元以下罰金。


司法院資訊處製作；財團法人民間司法改革基金會備份。
